【裁判字號】    97,易,2322
【裁判日期】    980630
【裁判案由】    毒品危害防制條例
【裁判全文】
臺灣臺北地方法院刑事判決              97年度易字第2322號
公  訴  人  臺灣臺北地方法院檢察署檢察官
被      告  甲○○
                    （現另案於臺灣臺北監獄執行中）
上列被告因違反毒品危害防制條例案件，經檢察官提起公訴（97
年度毒偵字第1954、1955、1956號），被告於準備程序進行中就
被訴事實為有罪之陳述，由本院裁定以簡式審判程序審理，判決
如下：
    主    文
甲○○連續施用第二級毒品，累犯，處有期徒刑壹年貳月，減為
有期徒刑柒月。扣案驗餘之第二級毒品甲基安非他命均沒收銷燬
之，包裝上開甲基安非他命毒品之空袋貳個以及提撥器壹支、玻
璃球壹個、吸食器貳組、空袋伍個均沒收之；又持有第一級毒品
，累犯，處有期徒刑肆月，減為有期徒刑貳月。扣案之第一級毒
品海洛因淨重零點壹伍公克沒收銷燬之，包裝上開海洛因毒品之
空袋壹個沒收之。應執行有期徒刑捌月，扣案之第一級毒品海洛
因淨重零點壹伍公克、驗餘之第二級毒品甲基安非他命均沒收銷
燬之，包裝上開海洛因毒品之空袋壹個、包裝上開甲基安非他命
毒品之空袋貳個以及提撥器壹支、玻璃球壹個、吸食器貳組、空
袋伍個均沒收之。
    犯罪事實
一、甲○○前因施用第二級毒品案件，經觀察、勒戒後，認無繼
    續施用毒品之傾向，於民國91年11月1 日釋放出所，並經臺
    灣板橋地方法院檢察署檢察官於91年11月7 日以91年度毒偵
    字第3665號為不起訴處分確定；嗣又於92年間因施用第二級
    毒品案件，經觀察、勒戒後，認有繼續施用毒品之傾向，經
    檢察官聲請強制戒治並聲請簡易判決處刑，為臺灣板橋地方
    法院裁定令入戒治處所施以強制戒治，嗣因毒品危害防制條
    例於93年1月9日修正生效，而於同日出所；聲請簡易判決處
    刑部分，經臺灣板橋地方法院判處有期徒刑3 月確定，並與
    另案所犯竊盜案件經本院所判處之有期徒刑3 月定應執行有
    期徒刑5月，送監執行後，於94年7月24日執行完畢出獄。甲
    ○○復於94年3 月間因施用第二級毒品安非他命案件，經檢
    察官聲請以簡易判決處刑，為本院於94年5 月25日以94年度
    簡字第853號判處有期徒刑6 月，並於同年8月22日確定。詎
    仍不知悔改，且未戒除毒癮，又基於施用第二級毒品之概括
    犯意，於94年8 月23日19時許及94年10月16、17日某時許，
    在臺北縣新店市○○路13巷18號5 樓，以將第二級毒品甲基
    安非他命置於玻璃球內用火燒烤成煙之方式，施用第二級毒
    品甲基安非他命2 次；又甲○○明知海洛因為毒品危害防制
    條例所列之第一級毒品，不得擅自持有，竟於94年8 月23日
    19時許，在不詳地點，向已成年之姓名年籍不詳、綽號「阿
    狗」之男子購買第一級毒品海洛因1 包（淨重0.15公克）而
    持有之。嗣分別：(一)於94年8 月23日21時30分許，為警持搜
    索票至臺北縣新店市○○路13巷18號5 樓搜索，當場扣得上
    開海洛因毒品1包、甲基安非他命2包（合計毛重1.22公克）
    、甲○○所有供施用第二級毒品甲基安非他命所用之提撥器
    （即塑膠鏟管）1 支、玻璃球1個、吸食器2組、原包裝甲基
    安非他命而施用完畢之空袋5 個，經採尿送驗，其結果呈「
    甲基安非他命陽性」反應；(二)於94年10月20日16時許，為警
    持搜索票至臺北縣新店市○○路13巷18號5 樓搜索，經採尿
    送驗，其結果呈「甲基安非他命陽性」反應，而查知上情。
二、案經臺北縣政府警察局新店分局、臺北市政府警察局文山第
    二分局先後報請臺灣臺北地方法院檢察署檢察官偵查起訴。
    理    由
一、上開事實，業據被告甲○○於本院審理中坦白承認，並有臺
    北縣政府警察局新店分局偵辦毒品危害防制條例案被移送者
    姓名及代碼對照表、臺北市政府警察局偵辦毒品案件尿液檢
    體委驗、台灣檢驗科技股份有限公司94年9 月19日、94年11
    月4日濫用藥物尿液檢驗報告在卷及提撥器（即塑膠鏟管）1
    支、玻璃球1個、吸食器2組、原包裝甲基安非他命而施用完
    畢之空袋5 個扣案可稽；而扣案之白粉1包，確含第一級第6
    項毒品海洛因成分（淨重0.15公克，空包裝重0.20公克）；
    扣案之透明結晶2 包，確均含有甲基安非他命成分（毛重共
    計1.22公克，因鑑驗使用0.018 公克），此分別有法務部調
    查局鑑定通知書、台灣檢驗科技股份有限公司94年12月26日
    濫用藥物檢驗報告在卷可憑，堪認被告之自白與事實相符。
    又被告有如犯罪事實所載觀察、勒戒之執行紀錄等情，有臺
    灣高等法院被告前案紀錄表在卷可參。本件事證明確，被告
    於前開觀察、勒戒執行完畢釋放後5 年內，再犯本件毒品危
    害防制條例第10條第2 項施用第二級毒品以及持有第一級毒
    品之犯行，可以認定。
二、本案被告行為後，94年2月2日修正公布之刑法，業自95年7
    月1 日起施行。按行為後法律有變更者，適用行為時之法律
    ，但行為後之法律有利於行為人者，適用最有利於行為人之
    法律，現行刑法第2條第1項定有明文。此條係規範行為後法
    律變更所生新舊法律比較適用之準據法，是刑法第2條第1項
    本身雖經修正，但無比較新舊法適用之問題，應一律適用裁
    判時之現行刑法第2條第1項之規定，為「從舊從輕」之比較
    ；又新舊刑法關於刑之規定，雖同採從輕主義，惟比較時仍
    應就罪刑有關之共犯、未遂犯、想像競合犯、牽連犯、連續
    犯、結合犯，以及累犯加重、自首減輕暨其他法定加減原因
    （如身分加減）與加減比例等一切情形，綜其全部之結果，
    而為比較，再適用有利於行為人之法律處斷，而不得一部割
    裂分別適用不同之新舊法（最高法院24年上字第4634號判例
    意旨、95年第8 次刑事庭會議決議參照）。準此：
  (一)關於罰金刑，在刑法修正前，刑法分則編各罪所定罰金刑之
    貨幣單位原為銀元，其最高罰金數額，從各該法條規定，而
    最低罰金數額，則依修正前刑法第33條第5款之規定為1元以
    上（貨幣單位為銀元），且若定有罰金刑之論罪法條係於72
    年6 月25日前所制定，而該法條日後均未修正者，得依罰金
    罰鍰提高標準條例第1條前段規定，就其原定數額提高為2倍
    至10倍，其後修正者則不提高倍數，並依現行法規所定貨幣
    單位折算新臺幣條例第2條規定，以銀元1元折算為新臺幣3
    元；於刑法修正後，因刑法第33條第5 款修正為：「罰金：
    新臺幣一千元以上，以百元計算之。」使得刑法之罰金貨幣
    單位已由銀元改為新台幣，則刑法分則編各罪所定罰金刑之
    貨幣單位，自應配合修正為新臺幣，又為使刑法分則編各罪
    所定罰金之最高數額與刑法修正前趨於一致，乃增訂刑法施
    行法第1條之1：「中華民國九十四年一月七日刑法修正施行
    後，刑法分則編所定罰金之貨幣單位為新臺幣。九十四年一
    月七日刑法修正時，刑法分則編未修正之條文定有罰金者，
    自九十四年一月七日刑法修正施行後，就其所定數額提高為
    三十倍。但七十二年六月二十六日至九十四年一月七日新增
    或修正之條文，就其所定數額提高為三倍。」從而，刑法分
    則編各罪所定罰金刑之最高數額，於刑法修正前、後並無不
    同，惟修正後刑法第33條第5 款所定罰金刑最低數額，較之
    修正前提高，自以修正前刑法第33條第5 款規定有利於被告
    （依刑法第11條規定，本法總則於其他法律有刑罰之規定者
    ，亦適用之）。
  (二)刑法第56條連續犯之規定，於此次刑法修正時刪除，此刪除
    雖非犯罪構成要件之變更，但顯已影響行為人刑罰之法律效
    果，自屬法律有變更，依新法第2條第1項規定，比較新、舊
    法結果，因舊法連續犯以一罪論（裁判上一罪），僅科刑上
    得加重其刑，而依新法，本案被告多次施用第二級毒品之犯
    行，應數罪併罰，是比較新、舊法之結果，應以舊法較有利
    於被告。
  (三)又修正前刑法第51條第5 款規定：「數罪併罰，分別宣告其
    罪之刑，依左列各款定其應執行者：五、宣告多數有期徒刑
    者，於各刑中之最長期以上，各刑合併之刑期以下，定其刑
    期。但不得逾二十年。」修正後刑法第51條第5 款則規定：
    「數罪併罰，分別宣告其罪之刑，依下列各款定其應執行者
    ：五、宣告多數有期徒刑者，於各刑中之最長期以上，各刑
    合併之刑期以下，定其刑期。但不得逾三十年。」經比較結
    果，修正前之規定較有利於被告。
  (四)綜合上述各條文修正前、後之比較，揆諸前揭最高法院決議
    意旨及修正後刑法第2條第1項規定之「從舊、從輕」原則，
    自應整體適用被告行為時之法律論處。至刑法第47條關於累
    犯加重刑度之規定亦有修正，限於行為人之再犯係出於故意
    者，始有累犯加重規定之適用，惟本案被告係於有期徒刑執
    行完畢後5年以內故意再犯本案之2罪，是不論依修正前或修
    正後之刑法，均應論以累犯，因處罰輕重相同，亦無比較適
    用之問題，附此敘明。
三、查海洛因屬毒品危害防制條例第2條第2項第1 款所列之第一
    級毒品，而甲基安非他命係屬同條項第2 款所列之第二級毒
    品，故核被告所為，係犯毒品危害防制條例第10條第2 項之
    施用第二級毒品罪、第11條第1 項持有第一級毒品罪。被告
    持有第二級毒品進而施用，其持有之低度行為應為施用之高
    度行為所吸收，不另論罪。又被告有如犯罪事實欄所記載經
    執行有期徒刑完畢之犯罪前案紀錄，此有前開臺灣高等法院
    被告前案紀錄表在卷可按，其於受徒刑之執行完畢後，5 年
    以內故意再犯本案有期徒刑以上之2 罪，均為累犯，應均依
    刑法第47條第1 項之規定，加重其刑。爰審酌被告前有麻藥
    、毒品、竊盜、傷害之刑事前案紀錄，素行不佳；且不思其
    正值壯年，卻長期耽溺於戕身之物，前經刑罰處遇及毒品勒
    戒後，仍不知戒絕毒品，再犯本件施用及持有毒品之犯行，
    顯見其對於毒品之依賴性甚高，自我把持、控制之能力亦顯
    不佳；被告犯罪後雖尚能坦承犯行，但前經本院2 次通緝才
    到案，犯後態度非佳，以及其入監前從事粗工，學歷為高中
    畢業等一切情狀，分別量處如主文所示之刑。又被告上開犯
    行，其犯罪時間均在96年4 月24日以前，均合於中華民國九
    十六年罪犯減刑條例第2 條第1項第3款之規定，被告之宣告
    刑，應依法減其刑期二分之一，並定其應執行刑，以資警惕
    。扣案之海洛因淨重0.15公克，係屬於第一級毒品；扣案驗
    餘之甲基安非他命（連同包裝之毛重為1.22公克，淨重不詳
    ），係屬於第二級毒品，應均依毒品危害防制條例第18條第
    1 項前段之規定沒收銷燬之（鑑驗耗損之第二級毒品，因已
    滅失，毋庸再予宣告沒收銷燬）。至包裝上開海洛因、甲基
    安非他命毒品之包裝袋各1 個，係用於包裹毒品之外包裝，
    以防毒品裸露、潮濕，便於攜帶施用，分別為供被告持有第
    一級毒品、施用第二級毒品所用之物，且均屬被告所有；而
    另扣案之提撥器（即塑膠鏟管）1 支、玻璃球1個、吸食器2
    組、原包裝甲基安非他命而施用完畢之空袋5 個，亦均為被
    告施用第二級毒品所用之物，且均屬被告所有等情，業據被
    告供承在卷，爰依修正前刑法第38條第1項第2款規定宣告沒
    收（從刑附屬於主刑，除法律有特別規定者外，依主刑所適
    用之法律）。
四、據上論結，應依刑事訴訟法第273 條之1第1項、第299條第1
    項前段，毒品危害防制條例第10條第2項、第11條第1項、第
    18條第1 項前段，刑法第2條第1項前段、第11條前段（本條
    修正無關犯罪行為可罰性要件之變更，應逕用新法規定）、
    第47條第1項，修正前刑法第56條、第51條第5款、第38條第
    1 項第2款，中華民國九十六年罪犯減刑條例第2條第1項第3
    款、第7 條，判決如主文。
本案經檢察官葉惠燕到庭執行職務。
中    華    民    國    98    年    6     月    30    日
                  刑事第四庭    法  官  李明益
以上正本證明與原本無異。
如不服本判決應於收受送達後10日內向本院提出上訴書狀，並應
敘述具體理由；其未敘述上訴理由者，應於上訴期間屆滿後20日
內向本院補提理由書（均須按他造當事人之人數附繕本）「切勿
逕送上級法院」。
                                書記官  劉穗筠
中    華    民    國    98    年    6     月    30    日
毒品危害防制條例第10條
施用第一級毒品者，處 6 月以上 5 年以下有期徒刑。
施用第二級毒品者，處 3 年以下有期徒刑。
毒品危害防制條例第11條
持有第一級毒品者，處 3 年以下有期徒刑、拘役或新臺幣 5 萬
元以下罰金。
持有第二級毒品者，處 2 年以下有期徒刑、拘役或新臺幣 3 萬
元以下罰金。
持有專供製造或施用第一、二級毒品之器具者，處 1 年以下有期
徒刑、拘役或新臺幣 1 萬元以下罰金。
持有毒品達一定數量者，加重其刑至二分之一，其標準由行政院
定之。


司法院資訊處製作；財團法人民間司法改革基金會備份。
